【裁判字號】    99,訴,164
【裁判日期】    990827
【裁判案由】    清償借款
【裁判全文】
臺灣新竹地方法院民事判決               99年度訴字第164號
原      告  甲○○○
訴訟代理人  張晴玲律師
被      告  丙○○
兼  上一人
訴訟代理人  丁○○
上列當事人間請求清償借款事件，本院於民國九十九年八月十三
日辯論終結，判決如下：
    主  文
被告應連帶給付原告新台幣壹佰萬元，及自民國九十四年三月十
七日起至清償日止，按年息百分之六計算之利息。
訴訟費用由被告連帶負擔。
    事實及理由
壹、程序方面：
    按訴狀送達後，原告不得將原訴變更或追加他訴，但擴張或
    減縮應受判決事項之聲明者，不在此限，民事訴訟法第255
    條第1項第3款定有明文。查本件原告起訴時第1項聲明係請
    求被告應連帶給付原告新臺幣（下同）1,000,000 元，及自
    民國88年5 月5 日起至清償日止，按年息6%計算之利息；嗣
    變更減縮聲明為請求被告應連帶給付原告1,000,000 元，及
    自9 4 年3 月17日起至清償日止，按年息6%計算之利息，核
    係減縮應受判決事項之聲明，自應准許。
貳、實體部分：
一、原告起訴聲明及主張之要領：
（一）被告丁○○、丙○○為連帶債務人，於民國88年2月間透
      過訴外人乙○○之仲介，連帶向原告借款100萬元，並約
      定上開借款應於88年5月4日清償，利息按年息6%計算，遲
      延利息則以每百元每日1角計算（按即年息36.5%）。詎屆
      期被告2人就上開借款並未清償，雖迭經原告催討，被告2
      人均置之不理。為此，依消費借貸連帶債務之法律關係提
      起本訴，請求被告連帶給付如主文第1項所示之本金及遲
      延利息。
（二）對被告抗辯之陳述：原告係親自將100萬元交給被告丁○
      ○，並無預扣利息9萬元，被告所稱之仲介費、手續費與
      原告無關，原告未曾同意由訴外人乙○○為本件借款之一
      切代理人，亦未授權訴外人乙○○代為收取被告清償之借
      款，被告丁○○亦未曾拿錢給訴外人乙○○償還借款。又
      被告丁○○簽發由訴外人乙○○提示兌現之支票，係被告
      與訴外人乙○○間之債權債務關係，與原告無涉。
（三）綜上，爰聲明判命：
    (一)被告應連帶給付原告1,000,000元，及自94年3月17日起至
      清償日止，按年息6%計算之利息。
    (二)訴訟費用由被告負擔。
二、被告答辯聲明及要領：
（一）原告提出之借據確係被告2人所簽署，被告係透過訴外人
      乙○○之仲介向原告借款，然當時交付借款予被告者係訴
      外人乙○○，且先預扣3個月利息9萬元，另扣除仲介費4
      萬元、手續費2萬元，實際上被告僅取得85萬元。
（二）當時原告有向被告表示由訴外人乙○○擔任原告之全權、
      一切代理人，嗣後被告依年息20%計算利息，已陸續向原
      告之代理人即訴外人乙○○清償本金及利息共108萬元。
      倘原告10幾年來迄未收到被告清償款項，何以其多年來迄
      未向被告請求？是原告主張被告嗣後分文未為清償等語，
      並不實在。
（三）原告以其他名義先行扣除費用者，顯屬巧取利益之禁止，
      違反民法第206條之強制規定，所扣除之15萬元，應不生
      消費借貸關係。又原告借款時僅給付85萬元，被告嗣後每
      3個月支付12萬元，共支付9期，已支付本息達108萬元，
      核算年利率為44%，超過法定最高年利率20%，就該超過部
      分，依民法第205條規定，原告無請求權，應以其餘之24%
      還本，被告不同意任意給付。又被告無能力任意給付原告
      ，倘有不足額，即打對折協議攤還。
（六）為此，爰聲明請求：
    (一)原告之訴駁回。
    (二)訴訟費用由原告負擔。
三、本院判斷之理由：
（一）原告主張被告連帶向原告借款100萬元，並約定該借款應
      於88年5月4日清償，利息按年息6%計算，遲延利息則以每
      百元每日1角計算（按即年息36.5%）之事實，已據提出借
      據影本為證，被告亦不爭執借據之真正，而依原告提出之
      借據已載明被告2人確已收到借款100萬元，復據證人乙○
      ○到庭證述：「（是否記得88年2月間被告有向原告借款
      一百萬元？）我記得，確定有。（這筆借款是否是你介紹
      被告向原告借款？）是我介紹的。被告需要用錢，我介紹
      原告借給被告的。（交錢的時候你是否有在場？）有在
      場，在何處交錢我不記得了...（當時原告交了多少錢給
      被告？）我記得就是借據所載之一百萬元。（是否是指剛
      才提示的借據就是被告向原告借款一百萬元的借據？）是
      。（原告借給被告的一百萬元，是原告自己交給被告的還
      是透過你交付？）原告直接交給被告的，沒有透過我」等
      情屬實（參本院99年8月13日言詞辯論筆錄），自堪信原
      告之主張為真實。
（二）被告雖辯稱原告係委由訴外人乙○○交付借款，且交付借
      款時先預扣3個月利息9萬元，並扣除仲介費4萬元、手續
      費2萬元，實際上僅交付85萬元；又原告委託訴外人乙○
      ○為全權代理人，得代理原告收受被告清償之本息，被告
      已陸續向原告之代理人即訴外人乙○○清償本金及利息共
      108萬元；被告無能力任意給付原告，倘有不足額，即打
      對折協議攤還云云。惟查：
    (一)按當事人主張有利於己之事實者，就其事實有舉證之責任
      。民事訴訟法第277條前段定有明文。又主張法律關係存
      在之當事人，僅須就該法律關係發生所須具備之特別要件
      ，負舉證之責任，至於他造主張有利於己之事實，應由他
      造舉證證明。（最高法院48年台上字第887號判例要旨參
      照）。
    (二)查本件原告主張兩造有借貸關係，請求被告連帶返還借款
      ，原告已就借貸契約之成立及金錢之交付負舉證之責任，
      已如上述。揆諸上開規定及判例意旨，被告抗辯原告係委
      由訴外人乙○○交付借款，且交付借款時先預扣3個月利
      息9萬元，並扣除仲介費4萬元、手續費2萬元，實際上僅
      交付85萬元；又原告委託訴外人乙○○為全權代理人，得
      代理原告收受被告清償之本息，被告已陸續向原告之代理
      人即訴外人乙○○清償本金及利息共108萬元等有利於己
      之事實，自應由被告負舉證之責任。經查，被告上開所辯
      各節，已為原告所否認，復據證人乙○○到庭證述：「（
      原告借給被告的一百萬元，是原告自己交給被告的還是透
      過你交付？）原告直接交給被告的，沒有透過我。（原告
      是否有授權或委託你向被告收取還款或利息？）沒有。（
      你有無代理原告向被告收取償還之借款或利息？）沒有。
      ...（你是否有拿介紹的傭金？）我沒有拿介紹的傭金」
      等情（參本院99年8月13日言詞辯論筆錄）；且被告丁○
      ○固曾簽發付款人為合作金庫銀行新竹分行（原名為合作
      金庫新竹支庫）如附表所示之支票19紙由訴外人乙○○提
      示兌現，有合作金庫銀行新竹分行99年7月9日合金新竹字
      第09900003274號函檢送之支票影本在卷足稽，然此亦經
      乙○○證述：「（提示合作金庫銀行新竹分行檢送之支票
      影本，其中由你兌現之支票款項是否與兩造間之借款有關
      係？提示並告以要旨）沒有關係，那是我跟被告間金錢往
      來被告所簽發的支票。（上開合作金庫銀行新竹分行檢送
      之支票，是否是被告要償還原告的借款由你代理收受或代
      為收受？）不是。（你與被告之間金錢往來多久？）大約
      十年，目前沒有金錢往來，但是被告還有欠我錢尚未還清
      」等情（參本院99年8月13日言詞辯論筆錄）；況被告初
      辯稱原告先預扣3個月利息9萬元，並扣除仲介費4萬元、
      手續費2萬元，實際上僅交付85萬元云云（參本院99年4月
      8 日言詞辯論筆錄），嗣又改辯稱原告先預扣3個月利息
      12 萬元云云（參被告99年7月26日答辯狀第3頁），顯然
      前後矛盾不一；再者，觀諸被告丁○○簽發付款人為合作
      金庫銀行新竹分行如附表所示之支票係19紙，非僅有12紙
      ，亦無任何1紙支票票面金額為12萬元，在在均足堪認被
      告上開所辯各節，應非屬實。據此，被告就上開所辯各節
      ，既無法舉證以實其說，自均不足採信，而無從採為對其
      有利之認定。至被告另辯稱無能力給付，倘有償還不足額
      ，即打對折協議攤還云云，既未經原告同意，自亦不得執
      為抗辯。
（三）綜上，原告依消費借貸連帶債務之法律關係，於約定之遲
      延利息範圍內，訴請被告連帶給付如主文第1項所示之金
      額及遲延利息，即為有理由，應予准許。
四、本件判決之基礎已臻明確，兩造其餘之攻擊、防禦方法及舉
    證，核與判決結果無影響，爰不一一予以論列，併此敘明。
五、據上論結：本件原告之訴為有理由，依民事訴訟法第78條、
    第85條第2項，判決如主文。
中    華    民    國    99    年    8     月    27    日
                              臺灣新竹地方法院民事第二庭
                                  法  官  汪  銘  欽
以上正本係照原本作成。
如對本判決上訴，須於判決送達後二十日內向本院提出上訴狀。
中    華    民    國    99    年    8     月    27    日
                                  書記官  嚴  翠  意
附表：
┌─┬────┬─────┬─────┬────────┐
│  │發票日  │票號      │票面金額  │ 提示帳號       │
├─┼────┼─────┼─────┼────────┤
│1 │88.4.15 │PU0000000 │60,900    │0000-00-000000-0│
├─┼────┼─────┼─────┼────────┤
│2 │88.6.11 │PU0000000 │151,000   │0000-00-000000-0│
├─┼────┼─────┼─────┼────────┤
│3 │88.7.22 │PU0000000 │137,000   │0000-00-000000-0│
├─┼────┼─────┼─────┼────────┤
│4 │88.8.13 │PU0000000 │250,000   │0000-00-000000-0│
├─┼────┼─────┼─────┼────────┤
│5 │88.10.15│PU0000000 │75,000    │0000-00-000000-0│
├─┼────┼─────┼─────┼────────┤
│6 │88.10.30│PU0000000 │62,000    │0000-00-000000-0│
├─┼────┼─────┼─────┼────────┤
│7 │89.02.02│PU0000000 │53,000    │0000-00-000000-0│
├─┼────┼─────┼─────┼────────┤
│8 │89.02.15│PU0000000 │15,000    │0000-00-000000-0│
├─┼────┼─────┼─────┼────────┤
│9 │89.03.10│PU0000000 │80,000    │0000-00-000000-0│
├─┼────┼─────┼─────┼────────┤
│10│89.04.22│PU0000000 │150,000   │0000-00-000000-0│
├─┼────┼─────┼─────┼────────┤
│11│89.06.05│PU0000000 │25,000    │0000-00-000000-0│
├─┼────┼─────┼─────┼────────┤
│12│89.06.09│PU0000000 │124,000   │0000-00-000000-0│
├─┼────┼─────┼─────┼────────┤
│13│89.06.13│PU0000000 │250,000   │0000-00-000000-0│
├─┼────┼─────┼─────┼────────┤
│14│89.08.05│PU0000000 │10,000    │0000-00-000000-0│
├─┼────┼─────┼─────┼────────┤
│15│89.08.10│PU0000000 │51,000    │0000-00-000000-0│
├─┼────┼─────┼─────┼────────┤
│16│89.08.23│PU0000000 │75,000    │0000-00-000000-0│
├─┼────┼─────┼─────┼────────┤
│17│89.11.03│PU0000000 │60,000    │0000-00-000000-0│
├─┼────┼─────┼─────┼────────┤
│18│89.11.15│PU00000000│50,000    │0000-00-000000-0│
├─┼────┼─────┼─────┼────────┤
│19│89.12.05│PU0000000 │200,000   │0000-00-000000-0│
├─┼────┴─────┼─────┼────────┤
│合│                    │1,878,900 │                │
│計│                    │          │                │
└─┴──────────┴─────┴────────┴─

司法院資訊處製作；財團法人民間司法改革基金會備份。
